【裁判字號】    90,上訴,1241
【裁判日期】    901127
【裁判案由】    違反槍砲彈藥刀械管制條例等
【裁判全文】
臺灣高等法院高雄分院刑事判決          九十年度上訴字第一二四一號
    上  訴  人
    即  被  告  甲○○
    選任辯護人  洪文佐
右上訴人因違反槍砲彈藥刀械管制條例案件，不服臺灣屏東地方法院九十年度訴緝字
第六號中華民國九十年六月二十一日第一審判決（起訴案號：臺灣屏東地方法院檢察
署八十八年度偵字第六三一六號），提起上訴，本院判決如左：
      主      文
原判決撤銷。
甲○○幫助未經許可，持有其他可發射子彈具有殺傷力之改造手槍，處有期徒刑壹年
，併科罰金新台幣參萬元，罰金如易服勞役，以新台幣玖佰元即銀元參佰元折算壹日
，又連續販賣第一級毒品，處有期徒刑玖年，販賣毒品所得新台幣貳萬元沒收，如全
部或一部不能沒收時，以其財產抵償之。應執行有期徒刑玖年陸月；併科新台幣參萬
元，罰金如易服勞役，以新台幣玖佰元即銀元參佰元折算壹日，販賣毒品所得新台幣
貳萬元沒收，如全部或一部不能沒收時，以其財產抵償之。
      事     實
一、甲○○基於幫助陳昭森持有一支具殺傷力改造手槍及十顆子彈之犯意，知悉綽號
    「帝華」之男子，有槍彈出售，乃於八十七年三、四月間，替陳昭森約見「帝華
    」之男子，於屏東縣東港鎮不詳餐廳吃飯時，原先談妥以新台幣（下同）四十萬
    元購得改造貝瑞塔九二手槍一支附贈十顆子彈，惟當日陳昭森購槍時，實際共以
    八十萬元購得貝殺傷力之改造仿貝瑞塔九二手槍二支及具殺傷力之子彈八十餘發
    ，嗣陳昭森於八十八年七月五日下午一時三十分許，經高雄市政府警察局刑警大
    隊人員，在陳昭森所駕駛之車號Ｃ４－三四七八號自用小客車內，查獲仿義大利
    貝瑞塔九二手槍一支、子彈四十二發、彈匣一個及槍套一個，並據陳昭森之供述
    而循線查獲上情。（其餘槍彈，遭綽號祿仔之男子以黑吃黑方式奪走）。
二、甲○○基於營利之概括犯意，自八十七年十月底起，在屏東市等地，以每包五千
    元之價格，先後販賣第一級毒品海洛因予蘇聖華四次。嗣蘇聖華於八十八年二月
    一日，向屏東縣警察局檢舉甲○○販賣毒品，並於警方授意下，以000000
    0000號動電話與甲○○聯繫，佯稱欲購買海洛因，並約定在屏東市○○路、
    和平路口交易，迨蘇聖華騎乘機車前往約定地點交易時，陳昭森自車號Ｄ７－二
    四二○號號自用小客車駕駛座方向盤皮套內拿取第海洛因之際，警方即於現場並
    喝令甲○○將車輛熄火，甲○○見狀，不聽制止，倒車後並往前衝，警方雖開槍
    制止並擊中甲○○右後小腿及右臀部。惟甲○○仍駕車逃逸。嗣高雄市政府警察
    局刑警大隊因前開幫助持有槍彈案件，於八十八年七月十三日凌晨一時三十五分
    許，持臺灣高雄地方法院檢察署所發拘票，拘提甲○○在案，並於同日下午三時
    許，在其所駕駛車號Ｄ７－七三七二號（原車號Ｄ７－二四二○號）自用小客車
    駕駛座皮套內查獲供自己施用之海洛因毛重一點一公克。
三、案經高雄市政府警察局移送臺灣高雄地方法院檢察署檢察官呈請臺灣高等法院高
    雄分院檢察署檢察長移轉台灣屏東地方法院檢察署檢察官偵起訴。
    理  由
一、訊據被告甲○○矢口否認上揭犯行，辯稱：伊警訊時遭刑求且神智不清，於檢察
    官偵訊時神智不清，蘇聖華僅係為還所積欠之賭博欠款，陳昭森也有被刑求云云
    。辯護意旨並以陳昭森係因被告於警訊供述陳昭森購買毒品，故而懷恨謊稱被告
    告介紹購得槍彈，經查：
  (一)被告於臺灣高雄地方法院檢察署檢察官偵訊中：「（問「八十七年三、四月間介
    紹「帝華」之男子賣槍給陳昭森﹖）答：是，我知道陳帝華賣槍，才介紹他們認
    識，平日我扣呼叫器連續陳帝華」「陳昭森提議要買槍，約在屏東見面，我後來
    扣帝華呼叫器，約在屏東見面，後來我與陳昭森、帝華吃飯時，約四十萬槍成交
    、送子彈十顆，當日陳昭森有拿到槍等語（八十八年七月二十日偵訊筆錄），陳
    昭森於警訊（八十八年七月五日）亦證稱：「被查獲貝瑞塔手槍子彈，是八十六
    年（應是八十七年之誤，因八十六年間被告在監執行）三、四月間，經我朋友甲
    ○○介紹，在屏東縣東港鎮向一位不知名男子，我以每支四十五萬元代價購得二
    支貝瑞塔手槍附贈八十多顆子彈，男一支被綽號祿仔以黑吃黑方式奪走」；嗣於
    原審審理時具結證稱：「我是用八十萬買那二支槍和子彈」，故陳昭森購槍金額
    ，應以其於原審具結時之證言為可信；復有手槍一支及子彈四十二顆扣案可佐，
    且扣案之手槍及子彈經送驗結果，認該手槍（槍枝管制編號000000000
    0）係仿Ｐ. ＢＥＲＥＴＴＡ廠半自動手槍製造之玩具槍之槍身握把加裝金屬車
    造之滑套及槍管組合而成之改造手槍，其擊發機械正常，可擊發九ｍｍ制式子彈
    ，認具殺傷力；另子彈均係口徑九ｍｍ制式子彈，均認具殺傷力，此有內政部警
    政署刑事警察局鑑驗通知書一紙在卷可憑。
  (二)陳昭森雖嗣於原審改稱：帝華是甲○○介紹我認識的，但不是甲○○介紹我去買
    槍，我一到警察局警察就問我甲○○介紹買的槍在那裡的云云，惟查陳昭森係於
    八十八年七月五日為警查獲持有上揭槍彈，並供述係由甲○○介紹購得等情，而
    被告係於八十八年七月十三日始為警查獲並於警訊中供稱曾向陳昭森購買海洛英
    ，此有警訊筆錄可按，則警方顯係由陳昭森主動之供述始知悉被告仲介購買槍彈
    之情，又陳昭森於原審亦不諱言甲○○和「帝華」較熟，而伊和「帝華」不熟等
    語，則以槍彈交易為之隱密性，苟非經熟悉之人居間介紹，陳昭森何能向該「帝
    華」男子購得槍彈，再參以被告於陳昭森違反毒品危害防制條例等案件（台灣高
    雄地方法院八十八年度訴字第一六○四號）中亦改稱伊未向陳昭森購買海洛英，
    亦見被告與陳昭森相互維護之情，陳昭森嗣後之改稱要屬維護之詞，不足採信。
    又陳昭森之警訊時間在被告上揭警訊前，自無辯護人所指之於警訊時懷恨謊稱之
    動機，再陳昭森於原審亦稱其警訊未被刑求，被告空言陳昭森警訊遭刑求亦無所
    據。又被告於警訊中之筆錄、本院並不以之為證據，自無必要探究警訊筆錄真實
    性；另被告空言於檢察官偵訊時，神志不清云云，毫無證據可資證明，難認有神
    志不清情事。
  (三)公訴意旨認被告係於八十六年三、四月間某日仲介陳昭森購得上揭槍彈，惟查被
    告係於八十五年六月十四日入監執行四年徒刑，於八十七年一月八日假釋出監，
    此有台灣屏東監獄竹田分監屏分監誠總字第二一八號函可按，又被告於偵查中坦
    承介紹帝華男子與陳昭森購得上揭槍彈之日期係八十七年三、四月間已如上述，
    而高雄市政府警察局刑事案件移送書亦載明被告係於八十七年三月間仲介陳昭森
    購得上揭槍彈，再陳昭森於原審亦坦承係在購得上揭槍彈前幾個月認識甲○○的
    及該帝華係甲○○所介紹認識的等語（原審八十九年七月十八日訊問筆錄），是
    起訴書此部分被告犯罪時間顯係誤載，又此誤載之情亦據告知被告及其辯護人，
    無礙被告防禦權之行使，附此說明。
  (四)被告販賣海洛因之事實業據證人蘇聖華於警訊中證述甚詳，核與證人即員警黃見
    成於原審證稱：「當時是由蘇聖華他用自己的電話給對方，對方再回ＣＡＬＬ聯
    絡毒品交易情形，他們是在我們的辦公室聯繫的，蘇聖華問對方說他已經沒有藥
    了，然後問對方，時間地點是對方講的，數量是蘇聖華講」「當我們看到蘇聖華
    掏錢給車內的人時，我們就前後包夾住該車」，證人即警員郭家榮於原審證稱：
    「此案是先從蘇聖華被查獲到毒品開始，是由蘇聖華打電話找甲○○約定交易地
    點」「當天蘇聖華騎機車去約定地點，當天原本約在民族路加油站，後來甲○○
    打電話給蘇聖華改約在成功路及和平路口，再由蘇聖華假裝去買葯，等蘇聖華靠
    近甲○○的車子交易時，我們再前候用車包夾，逮捕由我們去逮捕，蘇聖華則到
    旁邊，我們是看到蘇聖華靠近甲○○白色車窗旁時，我們就開車前後夾住，我有
    看到甲○○從方向盤皮套裡拿出一包東西出來，當時因為在注意甲○○，所以沒
    注意蘇聖華有無拿錢出來，我們看到甲○○拿一包東西出來後就圍上去了，當時
    我第一個下車，我有拿出證件喝令他們不要動，他的那包東西用塑膠袋裝，丟在
    他的兩腿間，他就打倒退檔倒車前後倒了兩次才衝出去」等語相符，另參以被告
    於八十八年七月十三日為警拘提到案時，亦在其所駕Ｄ７－七三七二號號自用小
    客車方向盤皮套內查獲海洛因一包毛重約一點一公克，此有法務部調查局鑑定通
    知書在卷可按。證人蘇聖華於原審雖一度改稱：伊僅係為還甲○○錢云云，惟經
    原審質諸其警訊所言證人嗣又改稱：我是打算拿三千元還他，看他會不會再拿毒
    品給我免費吸食，電話中有問他要過毒品，他曾給過我四、五次云云，惟其嗣另
    供稱警察未有何脅迫或利益交換、警訊所言實在、他右手要拿錢左手要拿毒品時
    ，警方就圍上來了等語（原審八十九年五月二十三日訊問筆錄參照），雖再經原
    審訊問時又另稱：伊係要還甲○○錢，順便看他會不會拿免費毒品給我吸食云云
    ，惟其亦供稱甲○○曾夥同三人前往找伊質問伊為何要指證他，要其出庭把話交
    待清楚等語，而被告及證人林億治、陳聰龍亦不諱言曾前往找尋蘇聖華一節，並
    均供證稱：蘇聖華有說他是騙警察的，他說他想害他才這樣說云云，惟查證人林
    億治、陳聰龍均有前案紀錄，又證人陳聰龍、林億治證稱：阿華他有向甲○○道
    歉、那時是甲○○自己和阿華在對話等語，惟被告供稱：我都沒有看到蘇聖華本
    人，他們在那裡待了約半向小時才出來和我會合後一起離開云云，則被告隱匿其
    與證人面談之情甚明，參諸證人蘇聖華所書之陳情書，堪認證人蘇聖華事後維護
    之詞，顯係懼於被告報復之詞，不足為被告有利之認定。另證人洪清祥證稱：「
    他開車來接我，他說要去和一位朋友拿錢。他好像是在車上接到電話就去約定的
    地方，我們剛停下來警察就來了，我們是看到他朋友坐在機車上在路旁邊，我們
    就停在他旁邊。那時甲○○窗戶有搖下來，他朋友是在我窗戶旁邊。我們窗戶剛
    搖下來警察就上來了，他們二人都沒有來得及講話警察就掏槍出來。警察好像叫
    我們不要動，但甲○○就開車走了。警察有開槍。我有問甲○○何事，他說他也
    不知道開槍的那是何人，我的綽號叫祥仔。甲○○也是這樣叫我」云云，惟查被
    告前於原審係供承「當天我旁邊還有壹個朋友，他叫阿龍」「我女朋友找出阿牛
    就可以找到阿龍」等語，乃其事後附和證人洪清祥之詞，改稱：「我是說阿龍才
    能找到阿祥」云云等，所供反覆其詞，證人洪清祥是否為乘坐被告身旁之人本即
    有疑，又被告供稱：「我是在家裡接到電話才跟阿祥一起出來，..我們是停路旁
    等他，他就走過來」等語，亦與證人洪清祥所言不符，證人證言之可信性顯屬有
    疑，再證人洪清祥上揭所言，以販賣毒品之隱密性，被告當無由告知證人其係前
    往交易毒品，是亦不足為被告有利之認定。而毒品取得不易，價格昂貴，且轉讓
    、販賣又有重罰，被告非法販賣、當有牟利意圖；綜上所述，被告所辯要不足採
    ，其犯行堪以認定。
二、核被告於八十八年二月一日為警查獲時，雖因蘇聖華佯稱欲購買海洛因，並無實
    際購買之真意，但被告既有四次販毒，且第五次依約攜帶毒品前往，即已著手實
    施販毒之行為，有牟利之意圖甚明，惟蘇聖華虛與被告買賣毒品，意在協助警察
    辦案，以求人贓俱獲，且警察既已埋伏在側，伺機逮捕，事實上被告與蘇聖華不
    能真正完成買賣毒品之行為，故被告此第五次之行為，應屬未遂（最高法院八十
    五年第四次刑庭會議決議意旨參照）。核被告所為係犯毒品危害防制條例第四條
    第一項之販賣第一級毒品既遂罪及同條第五項、第一項之販賣第一級毒品未遂罪
    。又被告基於幫助他人持有一支槍及十顆子彈之犯意，而從事構成要件以外之行
    為，核其所為，係犯槍砲彈藥刀械管制條例第十一條第四項之未經許可持有槍砲
    及同法第十二條第四項之未經許可持有子彈罪之幫助犯。又被告販賣海洛因前之
    持有行為，本應論以持有之罪，惟其持有後進而販賣，其持有之低度行為應被販
    賣之高度行為所吸收，不再另論其持有海洛因罪。被告一行為觸犯上開槍砲彈藥
    刀械管制條例第十一條第四項持有改造具殺傷力槍支罪及同法第十二條第四項持
    有子彈罪之幫助犯，為想像競合犯，應從一重以槍砲彈藥刀械管制條例第十一條
    第四項幫助持有改造具殺傷力槍支罪之幫助犯論處。被告多次販賣海洛因之行為
    ，均時間緊密，所犯罪名構成要件相同，顯均係基於概括之犯意反覆為之，應依
    連續犯之規定，論以一販賣第一級毒品既遂罪，其所犯上開毒品危害防制條例第
    四條第一項販賣第一級毒品罪，及槍砲彈藥刀械管制條例第十一條第四項持有改
    造具殺傷力槍支罪幫助犯間，犯意各別，行為互殊，所犯罪名構成要件亦異，應
    分論併罰。被告係基於幫助他人未經許可持有槍枝、子彈之犯意，而從事構成要
    件以外之行為，為從犯，依刑法第三十條第二項之規定，均按正犯之刑減輕之。
    被告販賣海洛因予他人施用，固戕害他人之身心，惟念其對重典之認識不夠深切
    ，且販毒數量不多，誠屬法重情輕，倘對其販賣海洛因之犯行科以法定最輕刑之
    無期徒刑，猶嫌過重，衡情尚有可憫恕之處，爰依刑法第五十九條規定就販賣海
    洛因部分減輕其刑罰。
三、原審據以論罪科刑，固非無見，但查被告本僅介紹陳昭森以四十萬元購買一支槍
    （含附贈子彈十顆），被告僅於此範圍內，有幫助犯行，嗣後陳昭森自行購買二
    枝槍及八十發子彈，逾原先之介紹部分，不能論被告亦有幫助犯行，原審一併論
    以幫助犯，自有未洽；另被告每次以五千元價格販賣海洛因四次予蘇聖華，原審
    事實欄竟認定以五千元至一萬元不等之價格販售，亦有疏誤，被告上訴否認犯罪
    ，固無足取，惟原判決既有可議，自應予以撤銷改判。審酌被告犯後並無悔意，
    惟念其犯罪情節不重及其他一切情狀，分別量處如主文所示之刑，併定其應執行
    刑，及就罰金刑部分諭知如易服勞役之折算標準，以示懲儆。又被告販毒所得之
    財物為二萬元，應依毒品危害防制條例第十九條第一項規定，宣告沒收，且如全
    部或一部未能沒收時，應以其財產抵償之。又被告於八十八年七月十三日為警查
    獲之海洛因一點一公克，僅係佐證證人蘇聖華、郭家榮證言之可採，應另於被告
    施用毒品案件中為沒收銷毀之諭知，附此說明。
四、末查槍砲彈藥刀械管制條例第十九條，業於九十年十一月十四日公布刪除，依刑
    法第二條第一項前段規定，自不再適用。
據上論結，應依刑事訴訟法第三百六十九條第一項前段、第三百六十四條、第二百九
十九條第一項前段，槍砲彈藥刀械管制條例第十一條第四項、第十二條第四項，毒品
危害防制條例第四條第一項、第十九條第一項，刑法第十一條、第五十六條、第五十
五條、第三十條、第四十二條第二項、第五十九條、第五十一條第五款，第二條第一
項前段罰金罰鍰提高標準條例第二條，現行法規所定貨幣單位折算新台幣條例第二條
，判決如主文。
本案經檢察官朱文彬到庭執行職務。
中    華    民    國      九十      年      十一      月     二十七     日
                              臺灣高等法院高雄分院刑事第九庭
                                  審判長法官  張明松
                                        法官  任森銓
                                        法官  江泰章
右正本證明與原本無異。
如不服本判決，應於判決送達後十日內向本院提出上訴狀，其未述理由者並應於提
出上訴狀後十日內向本院補提理由書（應附繕本)。
                                      書記官  郭榮芳
中    華    民    國      九十      年      十一      月     二十九     日
附錄：本判決論罪科刑法條：
槍砲彈藥刀械管制條例第十一條第四項
未經許可，持有、寄藏或意圖販賣而陳列第一項所列槍砲者，處一年以上七年以下有
期徒刑，併科新臺幣七百萬元以下罰金。
毒品危害防制條例第四條
製造、運輸、販賣第一級毒品者，處死刑或無期徒刑；處無期徒刑者，得併科新台幣
一千萬元以下罰金。
                                                                    Ａ


司法院資訊處製作；財團法人民間司法改革基金會備份。
